臺灣臺南地方法院刑事判決　　　　　　　　96年度訴字第12號
公　訴　人　臺灣臺南地方法院檢察署檢察官
被　　　告　乙○○
　　　　　　　　　　現在臺灣臺南看守所羈押中
指定辯護人　本院公設辯護人甲○○
上列被告因強盜等案件，經檢察官提起公訴（95年度偵字第1776
8號），本院判決如下：
    主  文
乙○○意圖為自己不法之所有，而侵占遺失物，處罰金新臺幣壹
仟元，如易服勞役，以新臺幣壹仟元折算壹日。又共同意圖為自
己不法之所有，而搶奪他人之動產，未遂，累犯，處有期徒刑陸
月；又共同意圖為自己不法之所有，而搶奪他人之動產，累犯，
處有期徒刑捌月；又意圖為自己不法之所有，而搶奪他人之動產
，因防護贓物及脫免逮捕，而當場施以強暴，累犯，處有期徒刑
伍年陸月。應執行有期徒刑陸年陸月。
    事  實
一、乙○○前因犯偽造文書案件，經臺灣嘉義地方法院判處有期
    徒刑六月，嗣最高法院於民國九十一年一月二十四日以九十
    一年度台上字第四九六號判決駁回上訴確定；又因違反護照
    條例案件，經臺灣高等法院於九十四年五月十九日以九十四
    年上訴字第二二七號判決有期徒刑六月確定，上開二罪定應
    執行刑為有期徒刑十月，入監執行縮短刑期後於九十五年七
    月五日執行完畢，猶不知悔改。(一)乙○○於九十五年十二月
    二日前一、二日間之某不詳時間，在臺南縣永康市○○路路
    旁，發見陳康豪所有於不詳時地所遺失之車牌號碼ＬＣＰ─
    ２６６號車牌一面，竟意圖為自己不法之所有，予以侵占入
    己。(二)乙○○復因缺錢花用，竟與謝仁智（另行偵辦中）基
    於意圖為自己不法所有之犯意聯絡，決意騎車行搶，乃將上
    開ＬＣＰ─２６６號車牌懸掛於原車牌號碼為ＣＤ８─８６
    ３號之普通重型機車上，遂於九十五年十二月二日上午九時
    五十分許，由謝仁智騎乘上開機車後載乙○○，隨機尋找下
    手對象，二人行經在臺南縣歸仁鄉○○○路○段與大順街口
    ，見婦人戊○○獨行，乃騎車趨近，趁戊○○不備之際，由
    乙○○出手，搶奪戊○○掛於頸部之金項鍊一條，惟因該金
    項鍊掉落於地上，而未得逞。(三)乙○○及謝仁智因未搶得財
    物，乃心有未甘，二人乃另行基於意圖為自己不法所有之犯
    意聯絡，轉往他地尋找作案目標，二人於九十五年十二月二
    日上午十時十五分許，行經臺南縣關廟鄉○○街二一八巷五
    號前，見婦人己○○獨行，乃騎車趨近，趁己○○不備之際
    ，由乙○○出手搶奪己○○掛於頸部之金項鍊一條，該金項
    鍊因其中一大節斷裂掉落地面，乙○○僅搶得該金項鍊另一
    節，得手後旋即逃逸，並將上開侵占之ＬＣＰ─２６６號車
    牌一面毀損後丟棄。(四)乙○○仍不滿足，個人另基於意圖為
    自己不法所有之犯意，騎乘車牌號碼為ＣＤ８─８６３號之
    普通重型機車，於九十五年十二月九日上午七時二十五分許
    ，行經臺南縣歸仁鄉○○路八十號前，見婦人丁○○獨行，
    乃騎車趨近，趁丁○○不備之際，由乙○○出手，搶奪丁○○手中之皮包一只得手（內有新臺幣一千元、國民身分證，
    健保卡、提款卡等物品）。乙○○於得手後欲後騎乘機車離
    去時，丁○○見狀立即大喊搶劫，並出手拉住乙○○所騎乘
    機車之後鐵架，乙○○明知所騎乘機車已被丁○○拉住，如
    轉動油門加速，將使丁○○因而遭拖行受傷，竟為防護贓物
    及脫免逮捕，而當場對丁○○施以強暴，以轉動油門加速方
    式欲擺脫拉住機車後鐵架之丁○○，竟將丁○○拖行近三十
    公尺，致丁○○受有全身多處擦傷等傷害（丁○○表示不欲
    提出傷害告訴），適有現場人士李明遠見狀，乃將其所騎乘
    之腳踏車擲向乙○○所騎乘之上開機車，乙○○乃當場摔倒
    ，而為警查獲，並扣得乙○○所搶奪丁○○所有之皮包一只
    。乙○○於司法警察就丁○○一案予以訊問時，在偵查機關
    尚未發覺前，乃主動供出搶奪戊○○、己○○及侵占車牌號
    碼ＬＣＰ─２６６號車牌一面等情，並自願接受裁判，警方
    遂循線一一查獲。
二、案經己○○、戊○○、丁○○告訴臺南縣警察局歸仁分局報
    告臺灣臺南地方法院檢察署檢察官偵查後提起公訴。
    理  由
一、上開犯罪事實，業據被告乙○○於本院審理時自白承認（見
    本院卷第三八至三九頁），核與證人即被害人己○○（見警
    卷第九至十五頁，偵查卷第十七頁）、戊○○（見警卷第十
    六至二一頁，偵查卷第五八至五九頁）、丁○○（見警卷第
    二二至二四頁，偵查卷第五八至五九頁）、目擊證人李明遠
    （見警卷第二五至二八頁，偵查卷第五八至五九頁）所為證
    詞相符；此外，復有現場蒐證照片及監視器錄影帶翻拍照片
    共二十九張（見警卷第三六至三八、四十至五五頁）、贓物
    認領保管單一張（見警卷第三十頁）、被害人丁○○之診斷
    證明書一紙（見警卷第三十八頁）、刑案現場測繪圖一份（
    見警卷第五十六頁）及ＬＣＰ─２６６號車號查詢重型機車
    車籍單一紙（見本院卷第六十頁）在卷足憑，另有扣押物品
    可證（見警卷第二十九頁），足認被告自白與事實相符，確
    可採信。綜上，本案事證明確，被告犯行已堪認定，應依法
    論科。
二、核被告所為，係犯刑法第三百二十五條第三項、第一項搶奪
    未遂罪、第三百二十五條第一項搶奪罪、第三百二十九條準
    強盜罪、第三百三十七條侵占遺失物罪。被告與謝仁智二人
    就上開搶奪未遂及既遂二罪間，有犯意聯絡及行為分擔，為
    共同正犯。被告就搶奪戊○○部分，已著手於搶奪行為之實
    行而不遂，為刑法第二十五條之未遂犯，依同條第二項規定
    減輕其刑。而被告係於準強盜罪受詢問時，主動供出搶奪戊○○、己○○及侵占車牌號碼ＬＣＰ─２６６號車牌一面等
    情，司法警察始循線查獲，有警詢筆錄一份可查（見警卷第
    四至七頁），其於偵查犯罪機關知悉犯人前，即向警方自首
    承認其為犯罪行為人，並靜候裁判，依刑法第六十二條前段
    自首規定，就上開搶奪及侵占遺失物罪減輕其刑，搶奪未遂
    部分則遞減輕其刑。又被告有如犯罪事實所載前科，有臺灣
    高等法院被告前案紀錄表一份在卷可憑（見本院卷第五至八
    頁），其受有期徒刑之執行完畢，五年以內再犯本件有期徒
    刑以上之罪，為累犯，依刑法第四十七條第一項規定，就搶
    奪既遂、搶奪未遂、準強盜罪三罪部分加重其刑。上開搶奪
    既遂及搶奪未遂之自首、未遂減輕及累犯加重部分，先加後
    減之。所犯上開四罪，侵害被害人不同，乃另行起意為之，
    應予分論併罰。爰審酌被告犯後雖能坦承犯行，態度良好，
    被害人丁○○亦表示不需被告賠償，但被告身強體壯，不思
    正當工作，欠缺法紀觀念，除侵占車牌外，僅為日常生活所
    需，竟於白日行搶多名婦人，造成被害人深層恐懼，嚴重破
    壞社會治安等一切情狀，分別量處如主文所示之刑，並就宣
    告有期徒刑部分定應執行刑，以示懲儆。至於起訴意旨雖聲
    請將被告強制工作，惟被告於前案九十五年七月五日執行完
    畢後，有正當固定工作，月薪約新臺幣二萬元，係因被地下
    錢莊前往工作處逼債，乃於同年十一月底離職，因母親洗腎
    以及遭討債之故，遂犯本案，本院審酌上情，認無宣告強制
    工作之必要，併此敘明。扣案物品部分為被害人丁○○所有
    ，業據領回，而車牌一面並非被告所有，膠帶則係用以掩飾
    侵占車牌所用，均非刑法第三十八條第一項所示應予沒收之
    物，爰不為沒收諭知。
據上論斷，應依刑事訴訟法第二百九十九條第一項前段，刑法第
二十八條、第三百二十五條第一項、第三項、第二十五條第二項
、第三百二十九條、第三百三十七條、第四十七條第一項、第六
十二條前段、第四十二條第三項前段、第五十一條第五款、第七
十一條，刑法施行法第一條之一，判決如主文。
本案經檢察官丙○○到庭執行職務。
中　　華　　民　　國　　96　　年　　3 　　月　　20　　日
　　　　　　　　　刑事第八庭    審判長法　官　彭喜有
                                      法　官　王慧娟
                                      法　官　李東柏
以上正本證明與原本無異。
如不服本判決，應於判決送達後十日內，向本院提出上訴狀。
　　　　　　　　　　　　　　　　書記官　簡湘雲
中　　華　　民　　國　　96　　年　　3 　　月　　20　　日
附錄本案論罪科刑法條全文：
刑法第三百二十五條第一項、第三項
意圖為自己或第三人不法之所有，而搶奪他人之動產者，處六月
以上五年以下有期徒刑。
第一項之未遂犯罰之。
刑法第三百二十九條
竊盜或搶奪，因防護贓物、脫免逮捕或湮滅罪證，而當場施以強
暴脅迫者，以強盜論。
刑法第三百三十七條
意圖為自己或第三人不法之所有，而侵占遺失物、漂流物或其他
離本人所持有之物者，處五百元以下罰金。
